臺灣新北地方法院民事判決
111年度婚字第122號
原      告  甲○○  

訴訟代理人  雷皓明律師
複代理人    劉羽芯律師
被      告  乙○○  

訴訟代理人  李彥華律師

上列當事人間請求離婚事件，本院於111年6月16日言詞辯論終結
，判決如下：
    主      文
一、准原告與被告離婚。
二、訴訟費用由被告負擔。   
    事實及理由
一、原告主張：兩造於民國98年12月25日結婚，婚後與被告母親
    同住於○○市○○區○○路00巷0弄00號4樓，同住期間屢因生活習
    慣、婆媳問題、價值觀問題發生爭執，原告多次嘗試與被告
    溝通，然被告對兩造間之問題毫不在意，反而對原告外貌多
    有微詞，且有不合理之限制，諸如：不准原告剪短頭髮、染
    髮、打耳洞等，被告於107年因原告剪短髮，除前往聲色場
    所外，更為報復原告而與「留有長髮」之女性有曖昧情事，
    經原告質問，被告僅表示係「特種行業逢場作戲」，此事造
    成原告打擊甚大，無法走出婚姻遭背叛之陰影。另被告母親
    長期以冷言冷語諷刺原告，諸如：「這房子以後最大受益者
    是誰還不知道」、「你最年輕，以後走了幾乎都是給你」等
    語，暗指原告貪圖被告之錢財，然被告未釐清誤解，放任被
    告母親羞辱原告，婆媳間齟齬日漸擴大，且被告經常於兩造
    發生爭吵時喝令原告搬回娘家，兩造於110年2月間因故發生
    爭執，被告再度要求原告搬回娘家居住。兩造爭執頻繁，被
    告個性剛愎，加上與第三人曖昧行徑，兩造已無法繼續維持
    婚姻，爰依民法第1052條第2項規定，請求判決兩造離婚。
    並聲明：如主文所示。
二、被告抗辯：關於原告染髮穿耳洞之事，僅為夫妻間對於審美
    之喜好，雙方溝通彼此外表的小事。又原告更未舉證證明被
    告與第三人不正常往來，實乃單純酒店小姐招攬客戶間之對
    話，被告並未與第三人不正常往來。被告母親豈會對原告（
    自己的媳婦）羞辱，如此中傷被告母親，任意編造離婚理由
    ，而藉此掩飾原告自行離家之事實，已達其脫免婚姻有責之
    責任，110年2月被告親自送原告回家過年，年後原告亦有返
    家，被告並未強迫喝令原告搬回娘家，實則原告於110年2月
    18日突然提了離婚之念頭，同年3月3日搬出去。本件原告斷
    章取義，合理化原告本身過失，兩造分居事實尚不可歸責於
    被告，兩造之婚姻尚無重大事由，致有難以維持婚姻之破綻
    ，被告不同意離婚，請求駁回原告之訴等語，資為抗辯。
三、得心證之理由
(一)按民法第1052條第2項規定：「有前項以外之重大事由，難
    以維持婚姻者，夫妻之一方得請求離婚。」，揆其目的係在
    使夫妻請求裁判離婚之事由較富彈性，惟是否有難以維持婚
    姻之重大事由，判斷標準為婚姻是否已生破綻而無回復之希
    望，此不可由原告已喪失維持婚姻意欲之主觀面加以認定，
    而應依客觀的標準，即難以維持婚姻之事實，是否已達於倘
    處於同一境況，任何人均將喪失維持婚姻希望之程度以決之
    ，倘客觀上確實難以維持婚姻生活者，自得請求裁判離婚。
    再民法第1052條第2項但書，規定難以維持婚姻之重大事由
    應由夫妻之一方負責者，僅他方得請求離婚，係為公允而設
    ，故難以維持婚姻之重大事由，夫妻雙方均應負責時，應比
    較衡量雙方之有責程度，僅責任較輕之一方，得向責任較重
    之他方請求離婚，如雙方有責程度相同時，則雙方均得請求
    離婚，始符公平（最高法院87年度台上字第1304號、90年度
    台上字第1639號判決意旨參照）。婚姻係以經營夫妻共同永
    久生活為目的，其之本質則係建立在誠摯、互信、互諒、互
    愛之基礎上，若夫妻無法共同生活致此誠摯基礎嚴重動搖甚
    或喪失殆盡，即屬民法第1052條第2項前段所稱之難以維持
    婚姻之重大事由。
(二)原告主張兩造於98年12月25日結婚，因被告對原告頭髮等外
    貌有不合理限制、與第三人有曖昧關係、婆媳問題等，致使
    兩造婚姻破裂已分居一年多等事實，業據原告提出戶籍謄本
    、兩造Line對話截圖等件為證。被告雖執前詞置辯，惟查：
　　1.關於被告對原告外貌爭執部分：
　　  對此原告到庭陳稱：我們在結婚前交往兩年，這期間我有
　　  剪過短頭髮，當時被告有說過他比較喜歡長頭髮，對於染
　　  頭髮被告非常有意見，他不喜歡我在頭髮上大作文章。結
　　  婚前我也有染過頭髮，因為當時還沒有結婚，也沒辦法知
　　  道被告對於外貌會有這些限制等語，而由兩造Line對話截
      圖，被告也明確表示：「你的身體當然你自己做主。婚後
      你第一次剪頭髮的時候，我就再次跟你溝通，表達過我喜
      歡長頭髮，你的做法卻是一再的剪短甚至去染髮，後來甚
      至去穿耳骨；但是因為你是我老婆，我包容，我接受。兩
      人本來就是要互相包容、互相扶持。但我難免心裡會不舒
      服吧。」對此原告亦回稱：「一直都是在強迫我，按照你
      的心情去做事，我也接受，我也配合了。本來我就應該對
      你要有更大的包容，所以願意。」等語（見本院卷第35頁
      ）顯見兩造對此均有溝通包容的可能，且一般人客觀上均
      難認為此爭議危及婚姻之維持重大事由，是原告就此主張
      離婚，尚屬無據。
　　2.關於被告與第三人曖昧部分：
　　　對此被告否認，惟依卷附兩造Line對話截圖，對於原告質
      問被告與第三人訊息時，自承：「我只是去特種行業、逢
      場作戲」、「何況是跟客人去的，我又不是專門去的」、
      「我不應該跟那種地方的小姐在Line上面有曖昧的話語..
      ..」等語（見本院卷第31、45頁），原告當庭進一步陳稱
      ：我當時有看到訊息，訊息內容是被告跟對方傳的曖昧訊
      息，諸如：很想去找她、還有送對方禮物DIOR的護唇膏，
      因為被告沒有送過我類似的東西，所以我看到的時候很生
      氣被告，那陣子是被告幾乎每天超過晚上9 點才回家，對
      我的態度也很不好，大小聲，對我做的一些小事情被告會
      突然很生氣等語（見本院卷第155頁），對此被告辯稱：
      關於DIOR護唇膏的事情，那是幫卡拉OK的老闆娘代買的，
      對方是有付錢的，因為我可以取得優惠的價格，因為我有
      一般女性的朋友，是我學長的女兒在那邊上班。我並沒有
      外遇，因為我的職業是業務，所以必須要跟客戶應酬，一
      般我也會提早回來，很少晚上9 點之後回家等語（見本院
      卷第155頁）。是依上情，本院認為姑且不論被告「逢場
      作戲」說是否屬實，惟被告傳曖昧簡訊、買（或是代購）
      化妝品給特種行業女子，凡此種種，均造成原告之精神痛
      苦，陷原告活在猜忌之婚姻關係之中，縱被告未有逾矩行
      為，然此異於社交習慣之行為，已確有動搖兩造婚姻信任
      之基礎，亦令兩造婚姻產生破裂關係，自堪認定兩造婚姻
      生活具有裂痕存在，此與被告一開始辯稱「單純酒店小姐
      招攬客戶對話」之陳述，顯有避重就輕之情形，不足為採
      。是原告所為主張，堪信為真實。
(三)經審酌被告婚後所為，動搖兩造夫妻間之信任關係，依社會
    一般觀念而為觀察，已造成原告精神上之痛苦，足以破壞婚
    姻生活。且兩造於110年3月因上開事由分居至今，感情裂痕
    顯難癒合，在情愛已失之情況下，若強求其維持婚姻，僅係
    造成貌合神離婚姻假相，實難期冀兩造婚姻完滿永續，依社
    會通常觀念，應堪認係屬民法第1052條第2項前段所稱難以
    維持婚姻之重大事由，且難以維持婚姻之重大事由，係可歸
    責於被告。從而，原告本於前開規定訴請離婚，為有理由，
    應予准許。
四、本件事證已臻明確，兩造其餘攻擊防禦方法及舉證，經審酌
    後，認對本件判決結果不生影響，爰均不予逐一論述，附此
    敘明。
五、訴訟費用負擔之依據：家事事件法第51條、民事訴訟法第78
    條。

中　　華　　民　　國　　111 　年　　7 　　月　　14　　日
                   家事法庭     法  官　陳嘉宏

以上正本係照原本作成。
如對本判決上訴，須於判決送達後20日之不變期間內，向本院提
出上訴狀。如委任律師提起上訴者，應一併繳納上訴審裁判費。

中　　華　　民　　國　　111 　年　　7 　　月　　14　　日
                                書記官　林詩雅